臺灣高等法院刑事裁定
107年度金上重訴字第51號
上  訴  人  
即  被  告  張明田




選任辯護人  陳怡君律師
            盧明軒律師
            林永頌律師
上  訴  人  
即  被  告  陳永晋


                    居臺北市○○區○○○路000號00樓（指                        定送達地址）                     
選任辯護人  談虎律師
            朱日銓律師
上  訴  人  
即  被  告  張明人




選任辯護人  江孟貞律師
            陳恒寬律師
上  訴  人  
即  被  告  柯弘達


選任辯護人  沈妍伶律師
            方伯勳律師
上  訴  人  
即  被  告  陳立三


選任辯護人  連復淇律師
            謝協昌律師
上列上訴人即被告等因違反證券交易法等案件，前經限制出境、
出海，本院裁定如下：
    主  文
張明田、陳永晋、張明人、柯弘達、陳立三均自民國壹佰零玖年
拾月拾日起，限制出境、出海捌月。
    理  由
一、查本院前認依卷內各項證據，被告張明田、陳永晋、柯弘達
    、張明人、陳立三（合稱被告等人），因涉犯證券交易法第
    171條第1項第2款之不合營業常規不利益交易罪；同條第2項
    、第1項第3款之特別背信所得達新臺幣（下同）1億元以上
    之加重背信罪；金融控股公司法第57條第1項、第2項之金融
    控股公司負責人或職員之特別背信罪；銀行法第125條之2第
    1項、第2項之特別背信罪；被告張明田、陳永晋另涉犯證券
    交易法第171條第1項第1款違反同法第20條第1項第2款之財
    報不實罪等，犯罪嫌疑重大，且所犯係最輕本刑為7年以上
    有期徒刑，得併科5億元以下罰金之重罪，有相當理由足認
    被告等人均有逃亡之虞。故為確保訴訟程序之進行及日後刑
    罰之執行，是仍有限制出境、出海之必要，爰裁定被告等人
    均自109年2月10日起，限制出境、出海8月，合先敘明。
二、按被告犯罪嫌疑重大，而有下列各款情形之一者，必要時檢
    察官或法官得逕行限制出境、出海。但所犯係最重本刑為拘
    役或專科罰金之案件，不得逕行限制之：（一）無一定之住
    、居所者。（二）有相當理由足認有逃亡之虞者。（三）有
    相當理由足認有湮滅、偽造、變造證據或勾串共犯或證人之
    虞者。且審判中限制出境、出海每次不得逾8月，犯最重本
    刑為有期徒刑10年以下之罪者，累計不得逾5年；其餘之罪
    ，累計不得逾10年，刑事訴訟法第93條之2第1項、第93條之
    3第2項後段分別定有明文。次按限制出境、出海之處分，其
    目的在避免被告因出境、出海滯留他國，以保全國家追訴、
    審判或日後執行之順利進行。而審判中有無限制出境之必要
    ，屬事實審法院得依個案情節，審酌人權保障及公共利益之
    均衡維護，本於職權而為裁量之事項。至限制出境、出海之
    原因是否消滅，能否以其他方式替代而解除，亦俱屬事實審
    酌之問題（最高法院108年度台抗字第539號裁定意旨參照）
    。
三、經查，本院審核現存相關卷證，並給予被告張明田、陳永晋
    、張明人、柯弘達、陳立三及渠等選任辯護人陳述意見之機
    會後，在現階段仍足認被告等人涉犯證券交易法第171條第1
    項第2款之不合營業常規不利益交易罪嫌；同條第2項、第1
    項第3款之特別背信所得達1億元以上之加重背信罪嫌；金融
    控股公司法第57條第1項、第2項之金融控股公司負責人或職
    員之特別背信罪嫌；銀行法第125條之2第1項、第2項之特別
    背信罪嫌，被告張明田、陳永晋另涉犯證券交易法第171條
    第1項第1款違反同法第20條第1第2款之財報不實罪嫌等，渠
    等犯罪嫌疑均屬重大。其次，前開被告等人所涉證券交易法
    第171條第2項、第1項第3款之特別背信所得達1億元以上之
    加重背信罪、金融控股公司法第57條第1項、第2項之金融控
    股公司負責人或職員之特別背信罪及銀行法第125條之2第1
    項、第2項之特別背信罪係最輕本刑7年以上有期徒刑之重罪
    ，且被告張明田、陳永晋、張明人、柯弘達、陳立三分經原
    審判決有期徒刑15年暨併科罰金5億元、13年、14年暨併科
    罰金3億元、12年6月、11年6月在案，而審酌重罪常伴有逃
    亡之高度可能，而經判處重刑者以逃匿方式規避審判程序進
    行及刑罰執行之可能性更高，此乃趨吉避凶、脫免刑責、不
    甘受罰之基本人性，是被告張明田、陳永晋、張明人、柯弘
    達、陳立三除經重罪追訴外，同時業經判處如上述之刑度在
    案，依一般刑事科學之合理判斷，自有相當理由足認渠等有
    逃亡之虞。再者，本院權衡司法權之有效行使、公共利益之
    維護及被告等人之人身自由私益，斟酌比例原則，認在現階
    段如令被告張明田、陳永晋、張明人、柯弘達、陳立三得以
    自由出境或出海，渠等藉機逃匿國外，以規避將來審判程序
    之進行及刑罰之執行的可能性實屬非低，考量此情，誠難以
    其他方式替代限制出境及出海，故為妥適保全後續審理程序
    之順利進行或日後刑罰之執行，仍有繼續限制被告張明田、
    陳永晋、張明人、柯弘達、陳立三出境、出海之必要。
四、至被告張明田及其辯護人雖辯稱：被告張明田個人沒有任何
    所得，且對公司也沒有損害，足證被告張明田並非犯罪嫌疑
    重大，且被告張明田曾經具保，歷次開庭復均準時到庭，即
    未該當刑事訴訟法第93條之2第1項所列各款限制出境要件云
    云；被告陳永晋及其辯護人雖辯稱：這個案件被告陳永晋沒
    有任何所得，對公司也沒有造成損害，且被告陳永晋有罪與
    否尚在未定之天，即無逃亡之虞，被告陳永晋從偵查、原審
    迄今開庭從未缺席，向警局報到也沒有遲誤過云云；被告張
    明人及其辯護人雖辯稱：被告張明人雖經原審諭知有罪，惟
    其已提起上訴，是被告張明人必遵循法定訴訟程序以求司法
    還其清白，絕無潛逃國外匿居之動機及必要，且被告張明人
    於偵查及法院審理時皆準時到庭應訊，無任何遲誤，更前已
    因另案處分具保，並限制住居及限制出境、出海，同時附加
    應定期向派出所報到之處分，迄今亦無任何遲誤。另被告張
    明人之財產與事業投資均在我國境內，配偶、子女與母親及
    朋友等亦均定居於台灣，在境外並無人脈、資產，亦無持有
    其他國家之護照或居留證件，故被告張明人並無逃亡匿居國
    外以規避審判程序之可能，懇請不繼續施以相關限制出境、
    出海之處分云云；被告柯弘達及其辯護人雖辯稱：被告柯弘
    達在相關被訴犯行中，並沒有獲取任何私人利益，也沒有任
    何圖利第三人的犯罪動機，更沒有損害中信商銀的違背職務
    行為，且被告柯弘達並無得以在海外謀生或生存的資歷及能
    力，故不得僅以其被訴涉犯重罪即逕行推認有逃亡之虞，且
    本件經原審判決之後，檢察官對於被告柯弘達並未提起上訴
    ，是由被告柯弘達對於原審判決不服提出上訴，其目的就是
    認定自己是無罪的，顯見被告柯弘達絕對不可能做出不參與
    本案開庭之行為，即可認定被告柯弘達並無逃亡動機云云；
    被告陳立三及其辯護人雖辯稱：這個案件被告陳立三沒有參
    與，且在行政大樓部份，被告陳立三並未在檢察官起訴範圍
    內，原審判決也認定在資訊機房部份，被告陳立三並無職務
    上行為，也沒有違反職務上義務，更沒有犯罪所得，並也沒
    有對公司有何損害。另參被告陳立三在偵查階段也沒有被施
    以任何強制處分，歷次開庭都遵守出庭義務，完全沒有任何
    逃亡的跡象，且被告陳立三之小孩還小，資產自從取得到現
    在也沒有變動，家人也沒有在國外，被告陳立三不會有逃亡
    想法及作為，應無逃亡之虞，此外，中信銀行另一位職員張
    友琛也獲得無罪判決，被告陳立三堅信應可爭取無罪諭知，
    因此請審酌基於保障人民遷徙自由權利，不再予以限制出境
    云云，然本院認定被告等人所涉各罪，在現階段仍屬嫌疑重
    大，且實有相當理由足認有逃亡之虞，已如前述，且渠等上
    揭所陳各節，俱與被告張明田、陳永晋、張明人、柯弘達、
    陳立三將來是否有藉由出境出海之機會逃匿國外之可能性，
    並無必然關聯，無從擔保日後審理或執行之順利進行，自難
    執此即認本件已無限制渠等出境、出海之必要性。是以，被
    告等人此部份所辯，均難採信，特此敘明。
五、綜上所述，本件限制出境、出海之原因及其必要性仍然存在
    ，爰裁定被告張明田、陳永晋、張明人、柯弘達、陳立三均
    自109年10月10日起，限制出境、出海8月。　　
據上論斷，應依刑事訴訟法第93條之2第1項第2款、第93條之3第
2項後段，裁定如主文。
中　　華　　民　　國　　109 　年　　9 　　月　  30  　日
  　　　　　　    刑事第二十四庭審判長法　官  陳德民  
　　  　　　　　　　　                法  官  鄭富城  
  　　　　　　　　　　                法  官  葉力旗　
以上正本證明與原本無異。
如不服本裁定，應於收受送達後五日內向本院提出抗告狀。
                                      書記官  王心琳
中　　華　　民　　國　　109 　年　　9 　　月　　30　　日